【裁判字號】    99,監宣,38
【裁判日期】    990909
【裁判案由】    監護宣告
【裁判全文】
臺灣雲林地方法院民事裁定              99年度監宣字第38號
聲  請  人  丙○○
            甲○○
相  對  人  乙○○
上列聲請人聲請監護宣告事件，本院裁定如下：
    主  文
宣告乙○○（男，民國○○年○ 月○○日生，身分證統一編號：Ｚ000
000000號）為受監護宣告之人。
選定丙○○（女，民國○○年○ 月○○日生，身分證統一編號：Ｚ000
000000號）為受監護宣告之人之監護人。
指定甲○○（女，民國○○年○○月○○日生，身分證統一編號：Ｚ000
000000號）為會同開具財產清冊之人。
程序費用新臺幣壹仟元由受監護宣告之人負擔。
    理  由
一、聲請意旨略以：聲請人與相對人為夫妻關係，相對人於民國
    99年間，發生急性升主動脈剝離術後及缺氧性腦病變合併四
    肢癱瘓，導致嚴重昏迷，經搶救後成為植物人，完全無法處
    理自己之事務。相對人既終日昏睡，人事不知，已不能為意
    思表示或受意思表示，爰依民事訴訟法第598 條之規定，聲
    請對其為監護宣告，並選定其配偶即聲請人丙○○為其之監
    護人，及指定相對人之次女甲○○為會同開具財產清冊之人
    等語，並提出同意書、戶籍謄本、國防醫學院三軍總醫院附
    設民眾診療服務處之診斷證明書、親屬系統表等為證。
二、按對於因精神障礙或其他心智缺陷，致不能為意思表示或受
    意思表示，或不能辨識其意思表示之效果者，法院得因本人
    、配偶、四親等內之親屬、最近一年有同居事實之其他親屬
    、檢察官、主管機關或社會福利機構之聲請，為監護之宣告
    。又受監護宣告之人應置監護人。法院為監護之宣告時，應
    依職權就配偶、四親等內之親屬、最近一年有同居事實之其
    他親屬、主管機關、社會福利機構或其他適當之人選定一人
    或數人為監護人，並同時指定會同開具財產清冊之人，民法
    第14條第1 項、第1110條、第1111條第1 項分別定有明文。
三、本件聲請人主張之事實，已據其提出同意書、戶籍謄本、國
    防醫學院三軍總醫院附設民眾診療服務處之診斷證明書、親
    屬系統表等為證。又本院囑託臺灣士林地方法院法官在鑑定
    人國防醫學院三軍總醫院精神醫學部醫師陳志倫前訊問相對
    人，相對人臥在病床上，已經氣切，插有鼻胃管，對於家屬
    之呼叫並無反應。據聲請人稱：相對人於98年5 月10日因心
    臟動脈剝離開刀後，就變成這樣等語。經鑑定人陳志倫醫師
    鑑定稱：依身體及神經學檢查、精神狀態檢查及心理衡鑑結
    果，相對人自98年5 月15日起因主動脈剝離導致右大腦缺血
    性中風及缺氧性腦病變後，即呈現對外界無知覺反應狀態，
    僅保留部分反射。運動、言語、思考等功能均已完全喪失，
    更無自我照顧、人際溝通等能力。且長期臥床，仰賴胃管灌
    食維生，所有日常照料均需他人代勞。就精神醫學之專業判
    斷，相對人對外界事物之知覺、理會、判斷作用，及自由決
    定意志之能力，均已喪失，短期內無法恢復，此有該院精神
    鑑定報告可憑。本院審酌上情，認相對人因心智缺陷，已達
    不能為意思表示及受意思表示之情狀，是聲請人聲請監護之
    宣告，為有理由，應予准許。
四、復按民法第1111條之1 規定：「法院選定監護人時，應依受
    監護宣告之人之最佳利益，優先考量受監護宣告之人之意見
    ，審酌一切情狀，並注意下列事項：一、受監護宣告之人之
    身心狀態與生活及財產狀況。二、受監護宣告之人與其配偶
    、子女或其他共同生活之人間之情感狀況。三、監護人之職
    業、經歷、意見及其與受監護宣告之人之利害關係。四、法
    人為監護人時，其事業之種類與內容，法人及其代表人與受
    監護宣告之人之利害關係。」經查，聲請人丙○○係相對人
    之妻，甲○○則係相對人之女，此外相對人另有子女徐燕芬
    、徐煥瑜、徐翊蓁，此有戶籍謄本及親屬系統表在卷可稽。
    本院審酌聲請人丙○○、甲○○各有意願擔任受監護宣告人
    之監護人及會同開具財產清冊之人，其餘子女對此亦均表同
    意，有同意書存卷可證，兼衡量民法第1111條之1 規定之一
    切情狀，認由丙○○、甲○○分別擔任相對人之監護人及會
    同開具財產清冊之人，應符合相對人之最佳利益，核屬適當
    ，爰選定及指定之。
五、依民事訴訟法第608條第1項，裁定如主文。
中    華    民    國    99    年    9     月    9     日
                  家事法庭  法  官  曾鴻文
以上正本係照原本作成。
如不服本裁定關於選定監護人及指定會同開具財產清冊之人等部
分，應於送達後10日內，向本院提出抗告狀，並繳納抗告費新臺
幣1,000元。關於宣告監護之部分，不得抗告。
中    華    民    國    99    年    9     月    10    日
                            書記官  廖千慧
附錄法條：
民法第1099條：
監護開始時，監護人對於受監護人之財產，應依規定會同遺囑指
定、當地直轄市、縣（市）政府指派或法院指定之人，於二個月
內開具財產清冊，並陳報法院。
前項期間，法院得依監護人之聲請，於必要時延長之。
民法第1099條之1：
於前條之財產清冊開具完成並陳報法院前，監護人對於受監護人
之財產，僅得為管理上必要之行為。

司法院資訊處製作；財團法人民間司法改革基金會備份。
